臺灣臺中地方法院刑事判決　　　　　　 94年度交易字第403號
公　訴　人　臺灣臺中地方法院檢察署檢察官
被　　　告　丙○○
上列被告因過失傷害案件，經檢察官提起公訴（九十四年度偵字
第一０四七九號），本院判決如下：
    主    文
丙○○因過失傷害人，處拘役伍拾日，如易科罰金，以佰元折
算壹日。
    犯罪事實
一、丙○○明知其普通小型車駕駛執照已遭公路監理機關吊扣，
    依法不得駕駛車輛外出，竟於民國九十三年十月九日下午五
    時十分許，無照駕駛車牌號碼ＯＳ－六八七二號自用小客車
    ，自臺中縣梧棲鎮○○路○段中正國小側門駛出，並沿門前
    道路行至該路與中央路二段之無號誌管制交岔路口，欲右轉
    （起訴書誤載為左轉）進入中央路二段後由北往南方向繼續
    行駛。其本應注意汽車行駛至無號誌之交岔路口，支線道車
    應暫停讓幹線道車先行，並應注意車前狀況，隨時採取必要
    之安全措施，且依當時天候晴、為日間自然光線、路面乾燥
    無缺陷、無障礙物、視距良好等客觀情形，並無不能注意之
    特別情事，竟疏於注意而貿然駕車右轉駛入中央路二段。適
    有乙○○騎乘車牌號碼ＪＸ九－六五０號重機車，沿臺中縣
    梧棲鎮○○路○段由南往北方向駛抵上開交岔路口，亦疏於
    注意在行經無號誌交岔路口及學校時，均應減速慢行，作隨
    時停車之準備；且當地路段劃有雙黃實線，雙向禁止超車，
    竟以四十餘公里之時速超車前行（當地時速限制為四十公里
    ）。迨丙○○發現乙○○騎車駛近時業已避煞不及，致其所
    駕自用小客車左前保險桿與乙○○所騎機車車頭發生碰撞，
    乙○○因而人車倒地，並受有頭部外傷合併腦震盪、臉部及
    四肢多處擦傷等傷害。丙○○於肇事後、具有偵查犯罪權限
    之公務員發覺犯罪人前，即於員警曾志烽詢問時自首犯罪，
    再於其後本案偵查、審理期間到庭接受裁判。
二、案經乙○○訴由臺中縣警察局清水分局報請臺灣臺中地方法
    院檢察署檢察官偵查起訴。
    理    由
一、訊據被告丙○○對於上開時、地駕車與告訴人乙○○所騎機
    車發生碰撞，並因而造成告訴人乙○○受有前揭傷勢等情固
    坦承不諱，惟矢口否認有何過失傷害犯行，辯稱：伊當天剛
    從中正國小側門駛出，還未轉入中央路二段時，告訴人乙○○就騎乘機車侵入對向車道，且車速恨快，才會擦撞到伊所
    駕駛之自用小客車右前保險桿，伊駕車行為並無過失云云。
    然查：
（一）上開犯罪事實，業據證人即告訴人乙○○於警詢及本院審
      理時指證明確，並有道路交通事故調查報告表、現場圖各
      一份、現場及車損照片八張、童綜合醫院診斷證明書一份
      附卷可稽。而依上開現場圖肇事經過摘要之記載及車損照
      片所示，被告所駕駛之自用小客車係左前保險桿與告訴人
      乙○○之機車車頭發生碰撞；且被告先後於九十四年五月
      六日警詢及同年七月十一日接受檢察官偵訊時均供承：伊
      所駕自小客車車頭已進入中央路，告訴人乙○○騎乘之機
      車係撞到伊駕駛座前方（即自用小客車之左前方）等語無
      訛。則被告之自用小客車車頭於車禍當時既已駛入中央路
      二段，且於車輛右轉過程中，左前保險桿即位於轉彎弧線
      之外側，自有可能因而伸入告訴人乙○○所在之中央路二
      段北向車道內，致與告訴人乙○○騎乘之機車車頭發生碰
      撞。則被告於本院審理時空言辯稱：伊當時還未轉入中央
      路二段，且係右前保險桿遭到撞擊云云，顯與其先前供述
      內容及車損照片呈現之客觀事實不符，被告無非冀圖掩飾
      該部自用小客車業已開始於上開交岔路口轉彎且未停讓橫
      向幹道之直行車先行等過失情節，自有未洽，不足為取。
（二）至於證人甲○○雖於本院審理時到庭證稱：告訴人乙○○
      所騎機車越線行駛，且撞擊位置就在被告所駕自用小客車
      之右側大燈，被告車輛並未完全右轉云云，然被告於本院
      九十四年十一月二十三日準備程序時係表示：證人甲○○
      於車禍發生當時在伊後面，有見到現場發生情形，請求傳
      喚等語；惟證人甲○○於本院審理時卻證稱：伊當時是在
      中正國小側門面向馬路右側之人行道角落，準備將停放於
      該處之機車騎走等語，渠等二人就證人甲○○所在位置之
      陳述已迥然有別，互相矛盾；且被告所駕自用小客車係左
      前保險桿與告訴人乙○○之機車發生碰撞，已如前述，證
      人甲○○竟仍謂被告車輛之右側大燈才是本件車禍之碰撞
      點云云，亦有悖於真實，已難認證人甲○○所為上開證言
      俱屬可採，自無從據為有利被告之認定。
（三）按車輛行至無號誌之交岔路口，支道車應暫停讓幹道車先
      行，且汽車行駛時，駕駛人應注意車前狀況，並隨時採取
      必要之安全措施，道路交通安全規則第一百零二條第一項
      第二款、第九十四條第三項分別定有明文。被告駕駛自用
      小客車外出，更應遵循前揭交通安全規定，注意停讓幹道
      車先行及前方人車往來情形，並適時採取必要安全措施，
      且依當時天候、路況、視距等情形，均無不能注意之特別
      情事，竟疏未注意而貿然自支道駛出，致其所駕自用小客
      車與告訴人乙○○之機車發生碰撞，被告駕車行為顯有過
      失。且被告過失行為直接造成告訴人乙○○受有前揭傷害
      ，二者間具有相當因果關係至明。
（四）另告訴人乙○○騎乘機車所在之中央路二段中間劃有雙黃
      實線，依道路交通標誌標線號誌設置規則第一百四十九條
      第一項第一款第八目之規定，該處路段之雙向均禁止超車
      ，且當地之時速限制為四十公里，亦有卷附道路交通事故
      調查報告表之記載足參，再依道路交通安全規則第九十三
      條第一項第三款之規定，車輛行經無號誌之交岔路口及學
      校，均應減速慢行，作隨時停車之準備。證人即告訴人乙○○於本院審理時自承：伊當時車速約為四十幾公里，且
      剛開始要加油超車等語，顯見告訴人乙○○亦未依規定減
      速慢行，且在該處禁止超車路段任意超車，均難謂非本件
      車禍之肇事因素。惟被告既有前揭明顯交通過失情節，自
      不因告訴人乙○○騎車行為亦有疏失，即可解免其應負之
      過失傷害罪責，附此敘明。
    綜上所陳，本案事證已臻明確，被告犯行至堪認定。
二、核被告丙○○因過失駕駛行為致人受傷，所為係犯刑法第二
    百八十四條第一項前段之普通過失傷害罪。按汽車駕駛執照
    為駕駛汽車之許可憑證；駕駛執照吊扣期間駕車者，應處汽
    車駕駛人罰鍰並當場禁止其駕駛及扣留其車輛牌照，此觀道
    路交通安全規則第五十條第一項前段及道路交通管理處罰條
    例第二十一條第一項第七款規定自明，足認吊扣駕駛執照期
    間絕對禁止該駕駛人駕車。被告於駕駛執照吊扣期間駕車外
    出，業據其於警詢及本院審理時供述綦詳，並有舉發違反道
    路交通管理事件通知單（違規事實載明：駕駛執照吊扣期間
    駕車）一份在卷為憑，其因疏未注意前方車況並停讓幹道車
    先行，以致發生車禍肇事，告訴人乙○○並因而成傷，足徵
    被告係無駕駛執照駕車因而致人受傷，依法應負刑事責任，
    應依道路交通管理處罰條例第八十六條第一項之規定加重其
    刑（最高法院九十一年度台上字第五二七四號刑事判決參照
    ）。又被告於肇事後、具有偵查犯罪權限之公務員發覺犯罪
    人前，即於員警曾志烽詢問時自首犯罪，再於其後本案偵查
    、審理期間到庭接受裁判，有道路交通事故肇事人自首情形
    紀錄表一份附卷可稽。則被告既已合於法定自首要件，應依
    刑法第六十二條前段之規定減輕其刑，並先加後減之。爰審
    酌被告交通過失情節之輕重、告訴人所受身體傷害之嚴重性
    、且告訴人對於本件車禍之發生並非全無咎責、被告迄今仍
    未能與告訴人達成民事和解之犯後態度、被告具有國小畢業
    學歷之智識程度等一切情狀，量處如主文所示之刑，併諭知
    易科罰金之折算標準，以示懲儆。
據上論斷，應依刑事訴訟法第二百九十九條第一項前段，道路交
通管理處罰條例第八十六條第一項，刑法第二百八十四條第一項
前段、第六十二條前段、第四十一條第一項前段，罰金罰鍰提高
標準條例第一條前段、第二條，判決如主文。
本案經檢察官蔡雯娟到庭執行職務。
中　　華　　民　　國　　94　　年　　12　　月　　30　　日
                  交通法庭  審判長法　官  許金樹
                                  法  官  張清洲
                                  法  官  高文崇
附錄本案論罪科刑法條：
刑法第二百八十四條第一項：
因過失傷害人者，處六月以下有期徒刑、拘役或五百元以下罰金
，致重傷者，處一年以下有期徒刑、拘役或五百元以下罰金。
上正本證明與原本無異。
如不服本判決，應於送達後十日內向本院提出上訴狀（須附繕
本），上訴於台灣高等法院台中分院。
                                 書記官  林淑慧
中　　華　　民　　國　　94　　年　　12　　月　　30　日
